# FF Community Meeting 22.09.2024

_Es waren 9 Leute vor Ort. Alles aktive Freifunker, die seit mindestens drei Jahren dabei sind. Wir hatten ein angenehmes Treffen mit Kleingruppenphase und produktivem Austausch. Wir haben uns insgesamt 5 Stunden gemeinsam getroffen. Danach gab es noch ein nettes Abh√§ngen und Coworken mit den Leuten die Lust darauf hatten._

## Motivation

_Am Anfang gab es eine Runde mit der Frage, was uns gerade motiviert oder frustriert in der Community. Hier eine Zusammenfassung der Beitr√§ge._

**Frustration:**
- Zu wenige Leute die bei Falter mitarbeiten
- Technische H√ºrden
- Freifunkgedanke manchmal schwer zu erkl√§ren
- Langsamer Fortschritt bei den Wartungen
- Schlechte Standortdokumentation
- Fehler bei Wartungsarbeiten (Standort abgeschossen)

**Motivation:**
- Infrastruktur gestalten
- Internet machen
- Projekte umsetzen
- Modernisierungen

## Updates

_Um alle auf denselben Stand zu bekommen, gab es Updates zu den Sachen die seit dem letzten Community-Day passiert sind. Themen mit Redebedarf wurden als Diskussions-Themen f√ºr sp√§ter notiert. Vereinzelt wurden schon Entscheidungen zu Themen getroffen._

### Server Infrastruktur

- Es gab einen Input von rtznprmpftl inklusive [Folien](media/ff%20communitytag%202024-09-22.pdf)
- Rtznprmpftl hat jetzt endlich √ºberall Zugang und die Infrastruktur wird auch immer besser dokumentiert
- Rtznprmpftl arbeitet an dem Thema und hat einen Plan (siehe Folien)
- Andere sind eingeladen bei Themen mitzuarbeiten
- Es ist viel passiert, rtznprmpftl hat viel in ansible umgesetzt, die Server upgedatet und angeglichen
- Vor allem beim Standort AK gab es gro√üe Verbesserungen was die Hardware und Verkabelung angeht, der Standort ist jetzt intern 10Gbit ready
- Es gab keinen weiteren Gespr√§chsbedarf, wird bald wieder Updates geben dazu

### Vereinsgr√ºndung

- In einem mehrstufigen Feedbackverfahren wurde eine Satzung erarbeitet
- Mit der neusten Version sollten dann alle die involviert sind zufrieden sein
- Der Verein orientiert sich weiter an den Grunds√§tzen aus dem letzten Community-Day: Nur funktionales Werkzeug, minimal aber offen f√ºr alle die aktiv sind und starke Anbindung an die Community
- Es gab mehrere Beratungen und Workshop zusammen mit AG-Beratung
- In ca. zwei Wochen werden die Beh√∂rden kontaktiert, um den Gr√ºndungsprozess zu starten.
- Es haben sich gen√ºgend Menschen gefunden, um den Verein zu gr√ºnden und den Vorstand zu besetzen
- Ziel: Noch dieses Jahr gr√ºnden
- Wir wollen [Liquid Feedback](https://liquidfeedback.com) zur Entscheidungsfindung verwenden und testen das bald

### Website

- Inhaltliche √úberarbeitung l√§uft
- SEO wird angefangen und l√§uft gut an
- Google soll uns als Entity anerkennen, daran wird gerade gearbeitet
- Als n√§chstes Layout abschlie√üen, dann soll Fokus auf Content kommen
- Technische Grundlagen sind jetzt auf neustem Stand
- Im selbem Atemzug Dokumentation erneuern
- Viele Issues und Milestones in Github, snackt euch gerne was weg
- Jede Seite hat einen Github-Edit-Button
- Durch die eingerichtete Github-Action gibt es einen schnellen Workflow f√ºr Entwicklung und Ver√∂ffentlichung 
- Es wird f√ºr jeden Branch eine Entwicklungsumgebung angelegt
- Ansprechbar sind Lino und Noki, kommt in die Gruppe bei Matrix, wenn ihr was machen wollt

### Maintenance und Ausbau

**Teufelsberg**
- Ist technisch fast fertig gebaut
- Standort l√§uft gut
- Wollen einen Freifunk-Info-Aufsteller
- Die kommerzielle Installation braucht noch, deshalb aktuell nur Freifunk
- Nach aktueller Planung soll 2026 der Turm ausgebaut werden
- Dann m√ºsste Freifunk sich ein bisschen bewegen, darf aber bleiben
- Ggf. doppelte Decke f√ºr Antennen
- Kamera k√∂nnten wir streamen

**Emma**
- 60G weiter ausgebaut
- Fight mit den Tauben dauert noch an

**Spandau**
- Die Kirchen werden langsam gewartet

**FARDF**
- Im EG sind FF-Aufkleber
- Sie freuen sich ggf. √ºber NF-Abdeckung im EG
- K√∂nnte noch mehr Links bekommen, hat guten Blick √ºber die Stadt

**ILR/TU**
- Prozesse dauern

### Babel Migration

- Routingtabellen wurden √ºberarbeitet
- Vorbereitung f√ºr Babel IPv4
- Ziel: An allen bbb-configs Standorten ausrollen
- Ist abw√§rtskompatibel
- Namensaufl√∂sung noch von OLSR (auch f√ºr v6)
- Als n√§chstes am Gateway Default-Route announcen
- Babel ist schneller als OLSR beim wechseln von Routen, wenn ein Link ausf√§llt

üöÄ Der Babel-Test in F-Hain l√§uft seit einigen Tagen stabil und kann gemerged werden

üöÄ Die TLD f√ºr olsrv6 soll `.olsr` sein

### Hardware-Vergabe

- Manche Hardware-Requests sind nicht gut genug geschrieben um eine gute Antwort geben zu k√∂nnen
- Lief √ºber Stadtfunk im letzten halben Jahr als Test √ºber Github Issues (siehe [Guideline](../Hardware-orders.md))
- Es sollte mehr als Projektantrag gesehen werden, mit mehr Begr√ºndung etc.
- "Welche Standorte k√∂nnen dadurch angeschlossen werden, welcher Bereich wird dadurch abgedeckt" als zus√§tzliches Requirement der Anfrage

‚úÖ Hardwarevergabe Guidlines √ºberarbeiten ([meta#107](https://github.com/freifunk-berlin/meta/issues/107))

### PSAgA

- Es gab Workshops zur Absicherung beim Arbeiten in der H√∂he
- Es gibt einen Materialpool an Gurten, R√ºckhaltesystem etc. bei Stadtfunk der ausgeliehen werden kann
- Das Thema ist f√ºr alle spannend, die irgendwo arbeiten, wo man herunterfallen kann
- Internes Skillshare jederzeit m√∂glich
- Fragt gerne, wenn ihr Hilfe braucht

## Diskussion

_Nach den Updates haben wir alte und neue Diskussions-Themen gesammelt. Diese haben wir dann gemeinsam priorisiert um zu kl√§ren, was wir an dem Tag besprechen. Die √ºbrigen Themen sind als Issues mit dem Tag [Need for discussion](https://github.com/freifunk-berlin/meta/issues?q=is%3Aissue+is%3Aopen+label%3A%22Need+for+discussion%22) f√ºr die n√§chsten Community-Treffen dokumentiert._

### FF-Raum

Der aktuelle Freifunk Raum muss bis Ende November aufgel√∂st werden. Einen eigenen extra Raum k√∂nnen wir gerade nicht stemmen und braucht es vielleicht auch nicht. Die Materialien sollen um ziehen, aber auch nicht einfach so wie es bisher war. Es gab eine gro√üe Ausmisst-Aktion, bei der viel Material entsorgt wurde. In Zukunft sollte nicht mehr so viel Unbrauchbares gesammelt werden und eine Inventarisierung w√§re auch hilfreich.

üöÄ Wir bringen den Kram, der √ºbrig ist, zu Stadtfunk. Die Hardware soll dann in den bisherigen Vergabeprozess integriert werden.

‚úÖ Flash Abend um FF-Raum Ger√§te auf OpenWRT zu setzen ([meta#108](https://github.com/freifunk-berlin/meta/issues/108))

### TU/BHT

Es gibt innerhalb der TU und auch an der BHT vorbehalte gegen die Umsetzung von Freifunk. Jammingblub will nochmal zur TU gehen und mit professionellen Auftreten versuchen FF dort wieder ins Rollen zu bringen. Daf√ºr sollen Titianium-Antennen zum Einsatz kommen.

üöÄ Es gab Zustimmung Titanium-Antennen f√ºr den Standort zu verwenden und aus der Stadtfunk Hardware zu nutzen.

### Maintenance

Insgesamt wird der bisherige Prozess als Positiv empfunden. Bei den gro√üen/wichtigen Standorten l√§uft die Abarbeitung sehr gut. Es fehlt noch ein klares Priorisieren der Aufgaben, da insgesamt viele Themen offen sind. Auch ist eine Frage, ob wir langfristig einige Wartungsarbeiten √ºber den Freifunktion-Verein entsch√§digen wollen. Dabei ist jedoch noch unklar, ob dies helfen w√ºrde.
Als Probleme wurde benannt, das die Issues manchmal nicht gen√ºgend Informationen beinhalten, um die Aufgabe abzuschlie√üen/einsch√§tzen zu k√∂nnen. Insbesondere Kontaktdaten fehlen an vielen Stellen. Weitere Probleme sind stressige Hausmeister oder √§hnliches, welche einem die Lust am Arbeiten nehmen. F√ºr solche F√§lle ist es gut, wenn immer auch eine zweite Person mit dabei ist um anstrengende Personen abzuhalten. Auch die Kombi aus Personen, die vor Ort umsetzen und einer anderen Person die Remote technisch unterst√ºtzt wurde als positiv empfunden. Dadurch k√∂nnen Aufgaben auch ohne Tech-Skills umgesetzt werden.
Ebenfalls wurde benannt, das wir gegen√ºber den Standorten darauf achten m√ºssen, keine Erwartungshaltung zu erzeugen. Den Standorten soll klar sein, das wir nicht 24/7 erreichbar sind.

üöÄ Wir f√ºhren das neue Label "next site visit" ein um die Issues zu priorisieren. Ein Issue soll "Maintenance" sein, wenn etwas so wichtig ist, dass da extra wer dahin fahren soll, um das zu l√∂sen. Unter "Next site visit" wird gesammelt, was zu tun ist, wenn man eh wieder da ist.

‚úÖ Label "next site visit" erstellen und Issue neu priorisieren ([meta#109](https://github.com/freifunk-berlin/meta/issues/109))

‚úÖ Konzept entwerfen, wie wir gut (vertrauliche) Kontkatdaten zu Standorten in der Community teilen k√∂nnen ([meta#110](https://github.com/freifunk-berlin/meta/issues/110))

### Falter

_Das Thema wurde in einer Kleingruppe besprochen, hier die Notizen dazu._

Unterschied zw. bbb-config und Falter:
- Einstellungen Einschr√§nkungen Bandbreite nur bei Falter
- QOS

Sonstiges:
- SmartGateway: Routing-Problem bei gro√üen Mesh-Netzen

üöÄ Falter soll auf die letzte stable OpenWRT Version aktualisiert werden. Bis dahin gibt es einen Feature-Stop. Da bei 1-Port Router standardm√§√üig LAN (dhcp), nicht WAN genutzt wird, muss der Auto Updater f√ºr diese Router ausgesetzt werden. Weiter soll zur Vorbereitung der Auto Updater zum manuellen Update auffordern, wenn eine custom config gefunden wird. Das alles muss ausgiebig getestet werden.

‚úÖ Erstmal kein Auto-Update f√ºr Ein-Port-Router. ([falter-packages#443](https://github.com/freifunk-berlin/falter-packages/issues/443))

‚úÖ Die Auto-Updates sollen angepasst werden. Es soll gepr√ºft werden, ob seit dem letzten Router-Update etwas an der config ver√§ndert wurde, falls ja, den user zum manuellen Update auffordern ([falter-packages#442](https://github.com/freifunk-berlin/falter-packages/issues/442))

## Ausblick

_Zum Abschluss haben wir in der Runde gefragt, ob das Format f√ºr alle gepasst hat, wann wir uns wieder treffen wollen und wie wir unsere Treffen gestalten sollten._

Die Community Treffen werden als positiv empfunden. Das n√§chste Mal einen Hackday in drei Monaten zu machen passt f√ºr alle. Tendenziell w√§re es gut √∂fter solche produktiven Treffen zu haben. Die C-Base Treffen sind nett, aber nur ein Stammtisch. Fr√ºher gab es w√∂chentliche Treffen im Hinterzimmer der c-base, sowas w√§re mal wieder spannend. Zus√§tzlich gibt es Interesse ein Format f√ºr Einsteiger*innen/Interessierte zu machen.

**N√§chstes Treffen:** Hackday Dezember 2024 ([meta#93](https://github.com/freifunk-berlin/meta/issues/93))

## Sonstiges

Weitere Besprechungs Themen die neu aufgekommen sind w√§hrend dem Treffen, aber noch offen sind:

‚úÖ Hardware recommendation ([meta#111](https://github.com/freifunk-berlin/meta/issues/111)) 

‚úÖ Target group-oriented Freifunk explanation ([meta#112](https://github.com/freifunk-berlin/meta/issues/112))
