# FF Community Meeting 04.02.2024

_Es waren ca. 15 Leute vor Ort. Es waren sowohl Leute da, die erst seit wenigen Wochen mit FF zu tun haben, als auch alte Hasen, die schon 10 Jahre dabei sind. Wir hatten ein angenehmes Treffen mit Kleingruppenphase und produktivem Austausch._

## Kurze gemeinsame Entscheidungen

_Am Anfang haben wir kleine Punkte, bei denen wir schnell zu Entscheidungen kommen, gemeinsam abgearbeitet._

### Branch naming and protection

ğŸš€ Wir wollen die branches in unseren Repositories von master auf main umbenennen, um eine inklusive Sprache zu nutzen. Zuvor muss einmal geprÃ¼ft werden, an welchen Stellen Anpassungen nÃ¶tig sind. Es soll eine VorankÃ¼ndigung und ErklÃ¤rung fÃ¼r die Ã„nderungen am lokalen Repo geben. ZusÃ¤tzlich soll bei der Umstellung eine jeweils passende branch-protection eingestellt werden.

âœ… Branches umbenennen und protecten. ([bbb-configs #646](https://github.com/freifunk-berlin/bbb-configs/issues/646), [hopglass.berlin.freifunk.net #18](https://github.com/freifunk-berlin/hopglass.berlin.freifunk.net/issues/18), [config.berlin.freifunk.net #94](https://github.com/freifunk-berlin/config.berlin.freifunk.net/issues/94), [util.berlin.freifunk.net #21](https://github.com/freifunk-berlin/util.berlin.freifunk.net/issues/21), [falter-packages #423](https://github.com/freifunk-berlin/falter-packages/issues/423), [falter-builter #152](https://github.com/freifunk-berlin/falter-builter/issues/152))

### Mailinglisten

ğŸš€ Es gibt mehrere Listen, die aktuell nicht mehr verwendet werden (NeukÃ¶lln, Treptow-KÃ¶penick und Spandau). Diese sollen abgeschaltet, aber archiviert werden. 

âœ… Perry schreibt Sven wegen des Abschaltens der Mailinglisten ([meta #52](https://github.com/freifunk-berlin/meta/issues/52))

âœ… Auf der Hauptliste ist nach wie vor keine Registrierung wegen eines Bugs mÃ¶glich. Rtznmpfl schreibt Nosy wegen eines Updates und schaut direkt, ob wir dem Menschen eine nette Aufmerksamkeit zukommen lassen (done)

### Warnwesten

Warnwesten im FF-Style sehen gut aus und machen es offizieller, wenn wir am Standort arbeiten. Die Community in FÃ¼rstenberg hat Material, um solche Westen drucken zu lassen. Dadurch kÃ¶nnte es auch einen Inter-Community Austausch geben.

ğŸš€ Wir haben uns dazu entschieden, FF-Westen zusammen mit FÃ¼rstenberg zu drucken.

âœ… Schmars stellt Kontakt her und Stadtfunk kÃ¼mmert sich um alles Weitere ([meta #53](https://github.com/freifunk-berlin/meta/issues/53))

### Petershagen Eggersdorf

Waren beim Communitytag dabei und hÃ¤tten Interesse an einer bbb-configs Schulung.

âœ… Hener kommt mal einen Freitag vorbei ([meta #54](https://github.com/freifunk-berlin/meta/issues/54))

### File Format

Das Single File Format soll irgendwann den gesamten Standort abbilden und auch fÃ¼r proprietÃ¤re Devices die config rauswerfen. Dazu gibt es das [Issue #751](https://github.com/freifunk-berlin/bbb-configs/issues/751).

ğŸš€ Die Anwesenden beim Communitytag stimmen dem vorgestellten File Format zu. Es gab dazu noch den Hinweis, dass bei den SSIDs auf die MaximallÃ¤nge von 32 Zeichen geachtet werden sollte.

### Freifunkraum / LagermÃ¶glichkeiten am HdM?

Der Freifunk-Raum im Haus der Materialisierung freut sich darÃ¼ber, wenn wir mal alte und defekte Hardware austauschen. Bei der Gelegenheit wollen wir auch mal eine grobe Inventarliste anlegen, die einfach den Status Quo abbildet.
    
âœ… Rtznmpfl organisiert dafÃ¼r einen Tag ([meta #31](https://github.com/freifunk-berlin/meta/issues/31))

Die aktuelle Raummiete endet mit diesem Jahr. FÃ¼r die Zukunft brÃ¤uchten wir auf jeden Fall einen warmen Raum. Auch kam die Frage auf, wie gut wir in das Konzept reinpassen, weil die anderen Projekte eher einen 9-to-5-Modus haben und unsere Arbeit eher abends oder auswÃ¤rts stattfindet. Allen gefÃ¤llt die zentrale Lage.
    
ğŸš€ Wir wollen schauen, ob wir fÃ¼r die nÃ¤chsten Jahre Untermieter von Searchwing werden kÃ¶nnten, nachdem die innerhalb des HdMs umgezogen sind. Die Kooperation hat in der Vergangenheit auch gut funktioniert.
    
âœ… Rtznmpfl spricht mit Phillip darÃ¼ber ([meta #55](https://github.com/freifunk-berlin/meta/issues/55))


## Kleingruppen Diskussionen

_Wir haben etwa 1,5 Stunden in je einem Raum an den Themenfeldern Technik und Community gearbeitet. Danach wurden die Ergebnisse in der groÃŸen Runde diskutiert, um zu einer gemeinsamen Entscheidung zu kommen._

### Maintenance

Etwa die HÃ¤lfte der GerÃ¤te sind nicht auf dem aktuellen Firmwarestand. Dies sind zum grÃ¶ÃŸten Teil GerÃ¤te, die nicht von der Kerncommunity betrieben werden. Wir sollten langsam nach und nach Leute direkt anschreiben. Das sollten wir direkt von der FF-Mailadresse aus machen. Dabei sollten wir den Leuten auch direkt ErsatzgerÃ¤te mit anbieten. Damit wollen wir unter anderem auch dem vorbeugen, dass irgendwo in der Stadt nicht mehr funktionierende Freifunk-SSIDs rumfunken.

Auch innerhalb des Backbones gibt es Aufgaben und Standorte, die liegen bleiben. Wir wollen deshalb Metaissues anlegen, um das zu tracken und nachvollziehen zu kÃ¶nnen, was passiert und was noch passieren muss. Das macht es auch anderen leichter zu unterstÃ¼tzen. Idealerweise muss auch nicht die Person, die den Standort gebaut hat, die Wartung durchfÃ¼hren.

Wir wollen auÃŸerdem historische Daten sammeln. Dies hilft beim Finden alter Standorte, die nicht mehr funktionieren, aber auch generell schÃ¶n ein Archiv Ã¼ber unsere Arbeit zu haben.

ğŸš€ In der groÃŸen Runde wurde der Vorschlag zum Kontaktieren/Updaten veralteter Nodes, dem Tracken von Maintenance-Aufgaben und dem Sammeln historischer Daten angenommen.

âœ… Veraltete nicht Community-Standorte anschreiben 

âœ… Metaissues fÃ¼r Maintenance im Backbone anlegen (done, siehe [maintenance issues](https://github.com/freifunk-berlin/meta/issues?q=is%3Aissue+is%3Aopen+label%3AMaintenance))

âœ… Historische Daten verschwundener Nodes sammeln

### Gateways


In der Gateway-Kleingruppe wurde vor allem versucht, das aktuelle Setup zu verstehen, um damit zu entwickeln, wo wir hin wollen. Hier die Mitschrift vom RÃ¼cktrag:
- Wir haben aktuell 5 Gateways bei uns im Netz. Diese leiten den Traffic aus dem Backbone-Netz aus und stellen Ã¼ber Wireguard Tunnelserver zur VerfÃ¼gung. Nach dem letzten Communitytreffen sind doch noch viele Fragen Ã¼brig geblieben. Es braucht gerade ein bisschen Arbeit, damit alle verstehen, was der aktuelle Stand ist.
- Es gibt ein altes und ein neues IPv6-SetUp.
- Die Gateways sind aktuell Ã¼ber GRE-Tunnel verbunden. Das brauchen wir zum Synchronisieren, weil jedes Gateway unsere IP-Prefixe announced und der Internettraffic beim Verlassen und ZurÃ¼ckkommen verschiedene Wege und damit verschiedene Gateways nutzen kÃ¶nnte. Ein GRE-Tunnel ist universeller als ein VPN, was z.B. die Protokolle angeht. Es gibt bei manchen Gatewaystandorten die MÃ¶glichkeit, dass wir diese direkt per VLAN verbinden kÃ¶nnten. Da wir dadurch aber die FlexibilitÃ¤t verlieren wÃ¼rden, bei der ErschlieÃŸung neuer Gateways, bleiben wir vorerst bei den GRE-Tunneln.
- Aktuell werden fÃ¼r die Tunnelexits Prefixes von Syseleven und Co. announced. Wir kÃ¶nnten einen der acht Prefixes vom FÃ¶rderverein nutzen, wenn wer anderes als Who is eingetragen wird.
- CR1 im AK (Corerouter 1), es gibt CR2 als Backup.
- Neue Hardware fÃ¼r Ohlauer und SaarbrÃ¼cker wÃ¤re gut. Bei Ohlauer haben wir 2 HE, bei SaarbrÃ¼cker einen kleinen Metallkasten unbekannter GrÃ¶ÃŸe. Thinkcenter wÃ¼rde da wohl reinpassen.
- FÃ¼r neue Gateways gibt es ggf. die MÃ¶glichkeit bei e-shelter/ntt. Jammingblub hat evtl. einen Kontakt, da wurden gerade ein paar Stellen neu besetzt.

ğŸš€ Wir haben uns dazu entschieden, dass der IPv4-Block vom FÃ¶rderverein von einer Community-Rechtsform Ã¼bernommen werden soll, um darÃ¼ber den Internet-Traffic auszuleiten. Gesponsorte ZugÃ¤nge von Firmen oder anderen Communities kÃ¶nnen zusÃ¤tzlich weiter existieren. 

âœ… Perry geht mit FÃ¶rderverein in Kontakt wegen der IP-BlÃ¶cke ([meta #58](https://github.com/freifunk-berlin/meta/issues/58))

âœ… Hardwareupdate auf den Gateways ([meta #59](https://github.com/freifunk-berlin/meta/issues/59), [meta #60](https://github.com/freifunk-berlin/meta/issues/60))

### Corerouter und Gigabit

Keine Kleingruppe, aber ein Thema, das beim RÃ¼cktrag aufgekommen ist:

Wir haben das Problem, dass seit dem Umbau zu 60GHz das GBit-Lan zwischen Router und Switch zum Bottleneck wird. Eine LÃ¶sung kÃ¶nnte sein, ein zweites Kabel zwischen Router und Switch zu setzen und die VLANs entsprechend zu konfigurieren. Dies ergibt nur Sinn, wenn der Router zwei Netzwerkinterfacekarten besitzt.

ğŸš€ Um das Router-Switch-Bottleneck zu lÃ¶sen, soll eine zweite Kabelverbindung getestet werden.

âœ… Der Belkin RT3200 auf der Zwingli erfÃ¼llt diese Eigenschaft. Hener wird in absehbarer Zeit als Test das zweite Kabel stecken, Noki konfiguriert den Switch. ([meta #43](https://github.com/freifunk-berlin/meta/issues/43))

### Rechtsform

Als lose Community kÃ¶nnen wir viele Dinge einfach direkt umsetzen. Aber einige Aufgaben stellen uns vor Schwierigkeiten, wenn wir diese basisdemokratisch lÃ¶sen und AbhÃ¤ngigkeiten von Einzelpersonen vermeiden wollen. Vor allem sind das die Aufgaben, bei denen VertrÃ¤ge abgeschlossen werden und daher eine juristische Person gebraucht wird. Konkret sind das folgende Bereiche, die fÃ¼r uns spannend sind: VertrÃ¤ge fÃ¼r Server, IPs, Domains und Standorte, Versicherungen, Spenden annehmen und verwalten, Ãœbungsleiterpauschale fÃ¼r einzelne Aufgaben. Aktuell werden einige dieser Aufgaben vom FÃ¶rderverein Freie Netzwerke e.V. oder der Stadtfunk gGmbH getragen. Der Verein mÃ¶chte die Verantwortlichkeiten abgeben, da diese nicht im Rahmen des Vereinszwecks liegen. Teilweise sind VertrÃ¤ge auch Ã¼ber Privatpersonen abgeschlossen. In der Kleingruppe wurde folgender Vorschlag fÃ¼r eine passende Rechtsform erarbeitet:

Es soll ein minimaler Verein mit folgenden Eigenschaften gegrÃ¼ndet werden:
- Keine ReprÃ¤sentation der Community
- Minimale Struktur (nur wenige Mitglieder)
- Minimale BÃ¼rokratie
- Dadurch ist es nicht im Sinne demokratisch, dass die Community auf offiziellem Weg mitentscheiden darf
- In der Selbstbeschreibung/Satzung wird Bezug auf Community Anbindung genommen
- Es wird festgelegt, dass der Verein die Community-Tage und Hackdays veranstaltet, um einen Austausch vorzuschreiben
- Die GeschÃ¤fte des Vereins werden auf der Website fÃ¼r alle transparent gemacht
- Auf den Community-Events gibt es eine Berichterstattung Ã¼ber TÃ¤tigkeiten des Vereins (kein Verwaltungskram)
- Neue Mitglieder werden aufgenommen nach Entscheidungen im Verein
- Verein soll sich auf Pico Peering und einen Code of Conduct beziehen, aber auch die MÃ¶glichkeit haben, Wartungsangebote zu geben
- Verein soll GemeinnÃ¼tzigkeit haben
- Dritte sollen unter Vertrag genommen werden kÃ¶nnen, um bei FF Aufgaben zu unterstÃ¼tzen. Dabei soll es nicht um SLAs gehen, sondern um z.B. die Wartung von unserer Infrastruktur/wo Aufgaben liegen bleiben
- Liquid Feedback als Tool fÃ¼r stÃ¤ndige online Versammlung, um Verwaltung zu vereinfachen
- Die Selbstbeschreibung des Vereins soll sein: FreiFunktion Berlin e.V. dient als ein Kontaktpunkt fÃ¼r Freifunk Angelegenheiten in Berlin. Der Verein schlieÃŸt VertrÃ¤ge fÃ¼r den Betrieb und die Wartung diverser Standorte und weiterer Infrastruktur ab. FreiFunktion Berlin e.V. ist ein funktionales Werkzeug fÃ¼r rechtliche Angelegenheiten und reprÃ¤sentiert nicht die Freifunk Community in Berlin.
- Der Name soll "FreiFunktion Berlin e.V." sein

ğŸš€ Die Anwesenden haben einer GrÃ¼ndung eines solchen Minimalvereins zugestimmt.

âœ… VereinsgrÃ¼ndung vorbereiten ([meta #8](https://github.com/freifunk-berlin/meta/issues/8))

### MÃ¤nnliche Dominanz

Die Community wird dominiert von (Cis-)mÃ¤nnlichen Personen. Das bedeutet, dass FLINTA* (Frauen, Lesben, Non-binary, Trans und Agender Personen) kaum aktiv bzw. sichtbar sind. Unser Anspruch ist es, dass wir in der Community mÃ¶glichst divers aufgestellt sind und offen fÃ¼r alle sind. In der Kleingruppe wurde folgendes Konzept erarbeitet, um darauf hinzuwirken:

1. Ein SelbstverstÃ¤ndnis in der Community erarbeiten und formulieren. Dies soll erklÃ¤ren, dass wir eine Community sein wollen, die offen fÃ¼r alle ist und die nicht andere ausschlieÃŸt. Wir wollen bei unserem Zusammenkommen aktiv einen Raum schaffen, in dem sich alle wohl fÃ¼hlen. Analog zum Pico Peering soll ein Code of Conduct / SelbstverstÃ¤ndnis geschrieben werden. Dies kann dann auf alle FF Orte angewendet und referenziert werden. Der Text soll in einem offenen Prozess entstehen und beim nÃ¤chsten Community Tag vorgestellt werden.
2. Wir wollen die Community generell zugÃ¤nglicher fÃ¼r Einsteiger*innen machen.
3. In der Zukunft gehen wir aktiv aus unserer Bubble heraus, um auch mehr FLINTA* mit dem Projekt zu erreichen und dafÃ¼r zu begeistern.

ğŸš€ Der Vorschlag wurde in der groÃŸen Runde positiv aufgenommen und ein Code of conduct soll erarbeitet werden. ZusÃ¤tzlich soll das Pico Peering Agreement sprachlich und technisch aktualisiert werden.

âœ… Code of conduct schreiben ([meta #57](https://github.com/freifunk-berlin/meta/issues/57))

âœ… Pico Peering sprachlich und technisch aktualisieren ([meta #56](https://github.com/freifunk-berlin/meta/issues/56))

Ideen zu Orten auÃŸerhalb unserer Bubble, die wÃ¤hrend dem GesprÃ¤ch genannt wurden:
- Volkshoch-/Schule Kurs
- Star-Code (geht an Schulen mit Inhalten die man in AGs/Projekten vorschlagen kann, u.a. an der TU aktiv)
- Vereinen Hardware und Workshop anbieten
- Kleingartenanlagen
- Nachbarschaftsvernetzungen

## NÃ¤chstes Treffen am 23. April

Wir wollen uns das nÃ¤chste Mal am Sonntag, den 21. April ab 11:00 zum Hackday treffen. Stadtfunk lÃ¤dt zu dem Treffen ein. Bereits gesetzte Themen sind:
- Website mit Noki
- ggf. VereinsgrÃ¼ndung
- ggf. Code of conduct

## Sonstiges 

- Perry hat fÃ¼r alle Interessierten zum Abschluss noch einen Crimpworkshop gehalten
